智慧財產及商業法院民事判決  
110年度民專訴字第68號
原      告    綠茵生技股份有限公司
法定代理人    吳嘉峰            
訴訟代理人    田勝侑律師
              吳珮芳律師
              劉育廷律師
被      告    醫胜科技股份有限公司
兼法定代理人  羅音棋            
共      同
訴訟代理人    林更穎律師  
複 代理 人    王琮鈞律師
上列當事人間請求排除侵害專利權等事件，本院於民國111年6月
7日言詞辯論終結，判決如下：
    主      文
原告之訴及假執行之聲請均駁回。
訴訟費用由原告負擔。
　　事實及理由
壹、程序方面：
    按不變更訴訟標的，而補充或更正事實上或法律上之陳述者
    ，非為訴之變更或追加，民事訴訟法第256條定有明文。查
    原告起訴時係以醫胜科技股份有限公司（下稱醫胜公司）其
    法定代理人羅音棋為被告，而其訴之聲明第一項至第四項係
    記載「被告」，且訴之聲明第三項原記載「被告應連帶賠償
    原告新臺幣6,596,618元，第一審裁判費為66,340元及自本
    訴狀繕本送達被告翌日起至清償日止按周年利率百分之五計
    算之利息。」、第四項原記載「被告應將『有利原告之判決』
    及道歉聲明，以黑白字體、全貳拾加全拾版版面登載於經濟
    日報、工商日報、自由時報之全國版頭版一天。」(本院卷
    第12至14頁)，嗣於民國110年12月21日當庭確認訴之聲明第
    一、二項之被告僅指被告醫胜公司，並將訴之聲明第三項之
    「第一審裁判費為66,340元」文字刪除，將第四項之「有利
    原告之判決」更正為「本案事實審判決書」（本院卷第322
    至323頁），均核屬補充、更正事實及法律上之陳述，非屬
    訴之變更或追加，合先敘明。
貳、實體方面：
一、原告主張：
　㈠訴外人中國醫藥大學為中華民國發明專利第I342781號「具血
    糖調控功能之多胜肽」（下稱系爭專利）之專利權人；原告
    分別於102年7月及103年3月間，與中國醫藥大學就系爭專利
    簽訂「具血糖調控功能之多胜肽」及「苦瓜多胜肽萃取液功
    效研究」之專屬授權契約（下稱系爭授權契約），並經經濟
    部智慧財產局（下稱智慧局）登記在案。詎被告醫胜公司於
    市場販售之苦瓜胜肽plus膠囊（下稱系爭產品），經原告委
    請鑑定單位進行侵害比對分析後，確認系爭產品已侵害系爭
    專利請求項1之文義範圍；又被告醫胜公司與原告為同業，
    輔以被告醫胜公司於系爭產品內附文宣上宣稱「苦瓜胜肽發
    明人侯○○唯一監督製造」及系爭專利之專屬授權登記資料業
    已公開之情事，足見被告醫胜公司主觀上具有侵害系爭專利
    之故意，至少亦有過失，自應負損害賠償責任，而被告羅音
    棋為被告醫胜公司之負責人，自應與被告醫胜公司連帶負損
    害賠償責任；原告並得請求被告醫胜公司排除及防止侵害。
    再者，原告自106年至108年就系爭專利授權所給付予中國醫
    藥大學之衍生利益金為2,068,038元，加上簽約時所給付之
    授權金700萬元，而被告醫胜公司設立時間為109年，原告得
    向被告等請求損害賠償之金額即為因實施系爭專利所得收取
    之合理權利金，亦即原告已給付中國醫藥大學授權金之一半
    及109年應給付中國醫藥大學之衍生利益金1,415,948元，共
    計為4,915,948元（計算式：350萬元＋1,415,948元＝4,915,9
    48元）。
　㈡另原告為生產、製造、販賣健康營養品之生技業廠商，已花
    費大量金錢、資源宣傳經授權之系爭專利技術為原告獨家技
    術，且苦瓜胜肽產品已多次獲獎，並經廣為報導，已具有知
    名度；詎被告醫胜公司於109年設立登記後，即以不當競爭
    強搶客戶之目的，在該公司之官網及產品外包裝之產品介紹
    中，以「苦瓜胜肽發明人侯○○博士唯一監督製造」、「為市
    面上唯一測定胰島素受體力價的產品」、「唯一苦瓜胜肽含
    量檢驗」、「唯一與侯○○博士持續研發突破，最小活性胜肽
    ，真正苦瓜胜肽專利合作。」、「開發出市面上唯一商品--
    苦瓜胜肽PLUS，不販售原料給其他廠商任意組裝複方，目前
    絕無第二家公司有同等產品。」等內容，反面暗指被告醫胜
    公司才是市場唯一與系爭專利發明人侯○○合作之技術廠商，
    原告之技術並非獨家，使原告多年於市場經營之交易信譽遭
    到被告醫胜公司散布之不實情事而受損害，且前述散布不實
    廣告之行為，使相關消費者陷入錯誤，影響其交易判斷，致
    相關消費者權益受損，已足以影響交易秩序，違反公平交易
    法第21條第1項、第2項、第24條及第25條之規定，造成原告
    該項產品之營業額相較於過去同期1至5月減少8,403,348元
    ，原告得請求被告等連帶賠償原告同期營業損失之20％，總
    計1,680,670元（計算式：8,403,348×0.2＝1,680,670元）。
    被告醫胜公司上開行為亦構成民法上之侵權行為，損害原告
    之名譽，而被告羅音棋為上開妨害名譽行為之實際行為人且
    係執行其職務上之行為，自應與被告醫胜公司連帶負擔費用
    刊登本件判決書及道歉聲明，以回復原告之名譽。
　㈢為此，爰依民法第28條、第184條第1項前段、第2項、第195
    條第1項、專利法第96條第1至3項、第97條、公司法第23條
    第2項、公平交易法第29條、第30條、第33條之規定，提起
    本件訴訟，並聲明：
　⒈被告醫胜公司不得自行或使第三人直接或間接使用原告所有
    系爭專利，以及為製造、販賣、販賣之要約、使用或為上述
    目的而進口。
  ⒉被告醫胜公司使用原告所有系爭專利已製造之前項完成品、
    半成品之侵權物，及從事侵害行為之原料及器具均應予以銷
    毀。
　⒊被告等應連帶賠償原告6,596,618元及自民事起訴狀繕本送達
    被告翌日起至清償日止按週年利率百分之五計算之利息。
　⒋被告等應將本案事實審判決書及道歉聲明，以黑白字體、全
    貳拾加全拾版版面登載於經濟日報、工商日報、自由時報之
    全國版頭版一天。
　⒌原告願供擔保請求宣告假執行。
二、被告等答辯：
　㈠被告醫胜公司所生產之系爭產品為與中國醫藥大學侯○○博士
    就中華民國發明專利第I588153號所開發及據以製造含一特
    定9肽序列為IVARPPTIG（SEQ ID NO：7，下稱苦瓜9肽）之
    苦瓜萃取液體，萃取後以α微結晶纖維素吸附、填充膠囊，
    係與胰島素受體結合，用於降血糖、降低醣化血色素及減少
    糖尿病肝腎病變，且為發明專利第I588153號專利範圍第8項
    之「一醫藥上可接受之載劑」，而與原告經授權之系爭專利
    不同；況依原告所提系爭產品經HPLC (高效液相層析）分析
    資料，對比於原告提供之mcIRBP-19(苦瓜19肽)參考物質經H
    PLC分析後，在X軸之相對泳動時間為15.076分鐘，而系爭產
    品有一接近之物質，其泳動時間為15.002分鐘，明顯為兩種
    不同泳動時間之兩種不同物質，系爭產品自無侵害系爭專利
    之情事。
　㈡被告醫胜公司成功取得侯○○博士與產業界之第一個產學合作
    計畫，生產由侯○○博士唯一監督製造之系爭產品，為商業運
    作、布局，與其他公司之商譽及商品無關；被告醫胜公司依
    具有新穎性、進步性之第I588153號發明專利開發出在市場
    上第一個及目前唯一之系爭產品，是在商品標示及網站陳述
    ，皆僅為系爭產品之特色合理說明。又系爭專利及第I58815
    3號發明專利之發明人皆為侯○○博士，被告醫胜公司將侯○○
    博士稱為苦瓜胜肽發明人，應屬合理稱呼，且「侯○○」三個
    字業經智慧局核准商標註冊，系爭產品確為第一個獲得侯○○
    博士同意使用其姓名商標之產品。另系爭產品所標示之「唯
    一腺島素受體力價測定」，為苦瓜9肽新專利、新製程所產
    生之產品進步性特徵，應屬合理，被告醫胜公司並無不實宣
    傳、違反公平交易法之事實。
　㈢聲明：
　⒈原告之訴及假執行之聲請均駁回。
　⒉如受不利之判決，願供擔保請准宣告免為假執行。
三、兩造不爭執事項：(本院卷第325頁)
　㈠中國醫藥大學為系爭專利、第I588153號「多胜肽、編碼該多
    胜肽之核酸分子、以及該多胜肽之應用」發明專利之專利權
    人，而發明人之一均為侯○○。
　㈡中國醫藥大學與原告分別於102年7月及103年3月間，就系爭
    專利簽訂專屬授權契約，並經智慧局登記在案，授權實施區
    域包括中華民國全境，授權期間為自系爭授權契約簽訂起20
    年。
　㈢中國醫藥大學與被告醫胜公司於109年11月30日就上開第I588
    153號發明專利簽訂之產學合作合約書，並由被告醫胜公司
    產製、販售如原證4、6、7、8、9所示之系爭產品。被告醫
    胜公司於網站及系爭產品包裝之介紹中，標示「苦瓜胜肽發
    明人侯○○博士唯一監督製造」、「為市面上唯一測定胰島素
    受體力價的產品」、「唯一苦瓜胜肽含量檢驗」、「唯一與
    侯○○博士持續研發突破，最小活性胜肽，真正苦瓜胜肽專利
    合作。」、「開發出市面上唯一商品--苦瓜胜肽PLUS，不販
    售原料給其他廠商任意組裝複方，目前絕無第二家公司有同
    等產品。」等文字。
四、系爭專利及系爭產品技術內容：
  ㈠系爭專利技術分析
  ⒈系爭專利技術內容（參系爭專利說明書第5至6頁【發明內容
    】，本院卷第410至411頁）
  ⑴本發明之一目的在於提供一種用於調整血糖之多胜肽，其係
    具下列胺基酸序列或其進行一或多個胺基酸之取代、刪除及
    /或添加所衍生之同源性胺基酸序列：
　　RVRVWVTERGIVARPPTIG。
　　本發明多胜肽係含有一或多個選自下列群組之胺基酸序列：
    SEQ ID NO:1、SEQ ID NO:2、SEQ ID NO:3、SEQ ID  NO:4
    、SEQ ID NO:5、SEQ ID NO:6、SEQ ID NO:7、SEQ ID NO:8
    、SEQ ID NO:9、SEQ ID NO:10、SEQ ID NO:11、SEQ ID NO
    :12、及前述胺基酸序列進行一或多個胺基酸之取代、刪除
    及/或添加所衍生之同源性胺基酸序列。
　⑵本發明之另一目的在於提供一種用於調整血糖之醫藥組成物
    ，其包含本發明之多胜肽。
　⑶本發明之又一目的在於提供一種使用本發明之多胜肽於製造
    可調整血糖之藥劑之用途。
　⑷本發明亦提供一種經單離之核酸分子，其編碼自本發明之多
    胜肽。
　⑸本發明之詳細技術及較佳實施態樣，將描述於以下內容中，
    以供本發明所屬領域具通常知識者據以明瞭本發明之特徵。
  ⒉系爭專利主要圖式
　 
  ⒊系爭專利申請專利範圍
　　系爭專利申請專利範圍共計9項，其中請求項1為獨立項，其
    餘均為附屬項。原告於起訴時主張系爭產品侵害系爭專利請
    求項1之文義範圍（本院卷第20至24頁），該系爭專利請求
    項1之內容即為「一種用於降血糖之醫藥組成物，其係包含
    一具SEQ ID NO：11所示之胺基酸序列的多胜肽及一醫藥上
    可接受之載劑」。另SEQ ID NO：11所示之胺基酸序列即為A
    rgValArgValTrpValThrGluArgGlyIleValAlaArgProProThr
　　IleGly（由19個胺基酸所組成）
　　以另一種代號表示：RVRVWVTERGIVARPPTIG
    Arg（R）:Arginine（精胺酸）
    Val（V）: Valine（纈胺酸）
    Trp（W）：Tryptophan（色胺酸）
    Thr（T）：Threonine（蘇胺酸）
    Glu（E）：Glutamate（麩胺酸）
    Gly（G）：Glycine（甘胺酸）
    Ile（I）：Isoleucine（異白胺酸）
    Ala（A）：Alanine（丙胺酸）
    Pro（P）: Proline（脯胺酸）
  ㈡系爭產品技術內容
    由原告所提原證4、原證7之系爭產品相關資料內容(本院卷
    第112、119頁)，可將系爭產品之技術特徵大致描述為：其
    用途為輔助調整血糖保健食品。
　⒈成分：苦瓜碎粒（含專利苦瓜胜肽mcIRBP）、脂肪分解酵素
    、蛋白分解酵素、氯化鉻、微結晶狀α-纖維素。
　⒉成份含量：未揭露。
　⒊使用方法：早、晚餐前各服用一粒。
五、得心證之理由
　　原告主張其為系爭專利之專屬被授權人，現仍於專利權期間
    內，詎被告醫胜公司所製造、販賣之系爭產品，業已落入系
    爭專利請求項1之文義範圍，且具有侵害原告專利權之故意
    ，自應負損害賠償責任，而被告羅音棋為被告醫胜公司之負
    責人，自應與被告醫胜公司連帶負損害賠償責任，原告並得
    請求排除及防止侵害；另被告等於商品包裝、網頁廣告之不
    實標示行為，致原告商譽受有損害，已違反公平交易法之規
    定，自應連帶負損害賠償責任，原告並得請求回復名譽，則
    為被告等所否認，並以前詞置辯。是本件經整理並協議簡化
    爭點後（本院卷第325至326頁），所應審究者為：㈠系爭產
    品是否落入系爭專利請求項1之專利權文義範圍？㈡被告醫胜
    公司是否有侵害系爭專利之故意或過失？原告依專利法第96
    條第2項、民法第184條第1項前段、第2項之規定，請求被告
    醫胜公司負損害賠償責任，有無理由？被告羅音棋是否應依
    公司法第23條第2項、民法第28條之規定，與被告醫胜公司
    連帶負損害賠償責任？若是，其損害賠償金額應如何計算？
    以若干為適當？若有，其損害賠償金應如何計算？以若干為
    適當？㈢被告醫胜公司於網站及系爭產品包裝之介紹中，標
    示「苦瓜胜肽發明人侯○○博士唯一監督製造」、「為市面上
    唯一測定胰島素受體力價的產品」、「唯一苦瓜胜肽含量檢
    驗」、「唯一與侯○○博士持續研發突破，最小活性胜肽，真
    正苦瓜胜肽專利合作。」、「開發出市面上唯一商品--苦瓜
    胜肽PLUS，不販售原料給其他廠商任意組裝複方，目前絕無
    第二家公司有同等產品。」等文字，是否違反公平交易法第
    21條第1、2項或第24條，或第25條之規定？原告依公平交易
    法第30條之規定，請求被告醫胜公司負損害賠償責任，有無
    理由？被告羅音棋是否應依公司法第23條第2 項之規定，與
    被告醫胜公司連帶負損害賠償責任？若是，其損害賠償金額
    應如何計算？以若干為適當？若有，其損害賠償金應如何計
    算？以若干為適當？㈣原告依專利法第96條第1、3項及公平
    交易法第29條之規定，請求被告醫胜公司除去及防止侵害，
    有無理由？㈤原告依民法第195條第1項後段、公平交易法第3
    3條之規定，請求被告等連帶負擔費用，刊登判決書及道歉
    聲明，有無理由？茲分述如下：
　㈠系爭產品並未落入系爭專利請求項1之專利權文義範圍：
　⒈經解析系爭專利請求項1之專利範圍，其技術特徵可解析為3
    個要件，分別為：①要件編號1A「一種用於降血糖之醫藥組
    成物」；②要件編號1B「其係包含一具SEQ ID NO：11所示之
    胺基酸序列的多胜肽」；③要件編號1C「及一醫藥上可接受
    之載劑。」（本院卷第429頁）。
　⒉就系爭產品與系爭專利請求項1各特徵要件之比對
　⑴要件編號1A：
　　依系爭產品之外盒包裝所示（本院卷第110至112頁、第119
    至121頁），系爭產品係屬具有調整血糖之保健食品，再依
    被告醫胜公司官網之產品介紹（本院第116頁），可知系爭
    產品經測定具有胰島素受體力價之產品；是該發明所屬技術
    領域中具有通常知識者，可理解當體內澱粉消化後分解為葡
    萄糖進入血液中，其血糖值便會升高，即刺激胰臟分泌胰島
    素，胰島素可與細胞外之胰島素受體結合進而開啟細胞的葡
    萄糖通道使其葡萄糖進入細胞而使得血液中葡萄糖濃度降低
    ，故能降低血糖值。因此，系爭產品雖非藥品，未經食藥署
    查驗登記審查而認可具有降低飯後血糖療效，無法使用於治
    療糖尿病患者，惟作為保健食品，依被告醫胜公司官網所揭
    露之系爭產品係經測定具有胰島素受體力價之內容，該發明
    所屬技術領域中具有通常知識者，可合理預期當血液中葡萄
    糖濃度升高時調整其血糖濃度水平，以避免血糖值過高；是
    以，應當可認定系爭產品具有「降血糖」作用。又系爭產品
    係為一「苦瓜胜肽PLUS」膠囊，符合「醫藥組成物」之定義
    ，故系爭產品可為系爭專利請求項1A所文義讀取，此亦為被
    告等所不爭執（本院卷第328頁）。
  ⑵要件編號1B：
　①關於標準品是否為原告所稱之「RVRVWVTERGIVARPPTIG」19胜
    肽（mcIRBP-19）
　  原告提供附件5之委託捷恩麥克生物科技公司（下稱捷恩麥
    克公司）檢測，由生物象科技有限公司製作報告，證明原告
    提供之標準品係為具有「RVRVWVTERGIVARPPTIG」胜肽序列
    之代號為mcIBRP-19之標準品（本院卷第338至342頁），而
    形式上觀之該檢測報告欄位，有分為胜肽序列、分子式及分
    子量欄位，且有記載相對應之內容，並有HPLC（high perfo
    rmance liquid chromatography，高效液相層析）及質譜儀
    分析圖譜（原理如後述），顯示該標準品之滯留時間與裂解
    胜肽之質量分布情形，該發明所屬技術領域中具有通常知識
    者應可合理預期該標準品為真正。
　②關於原證2專利侵害比對報告附件結果
　　原告提供自行檢驗系爭產品之檢驗報告（本院卷第70至74頁
    、第434至436頁），係以HPLC（high performance liquid 
    chromatography，高效液相層析）進行分析，其原理在於當
    待分析物經過HPLC管柱時，該待分析物成分與其管柱內固定
    相材質相互作用，之後再以移動相溶液沖洗管柱，待分析物
    與管柱內固定相材質相互作用強，即不容易為移動相溶液所
    沖洗帶出，滯留時間相對較長，若待分析物與管柱內固定相
    材質相互作用弱，則較易為移動相溶液所沖洗帶出，滯留時
    間相對較短，若同一分析條件下，若待分析成分滯留時間相
    同，則可佐證兩者成分相同。對比原告之標準品mcIRBP-19
    （苦瓜19肽），經分析後結果顯示於X軸之滯留時間為15.07
    6分鐘，而系爭產品經分析後結果顯示，具有某一成分於X軸
    有一波峰其滯留時間為15.002分鐘，兩者滯留時間並不一致
    ，尚難認定系爭產品即具有與原告產品主成分相同之「Insu
    mate®專利定序19肽」（即mcIRBP-19）。
侯○○苦瓜胜肽plus mcIRBP-19檢驗報告 標準品mcIRBP-19  滯留時間：15.076分鐘 

系爭產品之圖譜   滯留時間：15.002分鐘 
  ③關於原證10苦瓜胜肽樣品檢驗之定性報告
  ❶原告提供苦瓜胜肽樣品檢驗之定性報告（本院卷第356至364
    頁），經原告所稱係借用中興大學實驗室儀器〈LC/MS/MS（E
    SI），液相層析串聯式質譜儀〉，使用mcIRBP-19標準品為對
    照，分析被告系爭產品（醫胜生技苦瓜胜肽plus），且由原
    告公司人員自行執行檢測，並出具檢測報告（本院卷第330
    、457頁），原告復未提供該公司檢測人員林○○是否經主管
    機關認證具有鑑別生物活性胜肽之能力，則其借用中興大學
    儀器自行執行「苦瓜胜肽樣品檢驗之定性」，其判定之結果
    ，其公正性及可信性均非無疑。
  ❷又原告上開分析與上開原證2之檢驗報告同為先以HPLC進行分
    析，依上所述HPLC之原理及原證10定性報告之檢測結果（本
    院卷第356頁），其結果顯示系爭產品具有與mcIRBP-19標準
    品同樣13.3分鐘之滯留時間。
 
  ❸另質譜儀原理為當一分析樣品進入質譜儀後，先在離子源使
    分析物進行游離化後，以轉換為氣相的帶電離子，進入質量
    分析器後，在電場、磁場等物理力量作用下，偵測器測得不
    同離子的質荷比（mass-to-charge ratio，m/z），可從電
    荷推算出分析物的質量。
質譜儀硬體組成元件（出自原證12質譜技術與蛋白質體學研究報告第23頁）  
　　而串聯式質譜儀原理（簡稱為MS/MS）係除質量之測量外，
    更進一步利用分析物之碎片進行測量，係由兩個以上之質譜
    分析器在空間上連結在一起，所組成之串聯質譜儀器，當分
    析物經過離子源游離後，第一段質量分析器可以從混合物中
    選擇欲研究的離子作為母離子，經過分離後進入一個碰撞空
    間，以外力（碰撞氣體、光子、電子等）使該母離子進行碰
    撞解離，並產生碎片離子（又稱子離子），再由第二段質量
    分析器進行碎片離子質量分析（原理參下圖），該碎片資訊
    可以用來分析胜肽序列、醣、核酸等生物分子結構鑑定，通
    常可基於胜肽碎片質量分布情形（類似人類指紋之特性，具
    有獨特性質），與電腦資料庫已知序列之特定胜肽質量作比
    對，找出最有可能產生該胜肽質量分布圖的蛋白質序列，有
    助於鑑定胜肽之身分。依原證10定性報告之檢測結果（本院
    卷第356頁），比對標準品之主要分子量碎片為「721.8（3+
    ）、541.6（4+）、679.6、701.6」，系爭產品之主要分子
    量碎片為「721.8（3+）、541.9（4+）、679.5、701.5」，
    兩者雖同具有721.8（3+）分子量碎片，但其餘均未相同，
    且標準品主要分子量碎片701.6/721.8訊號強度比例趨勢與
    系爭產品主要分子量碎片701.5/721.8訊號強度比例趨勢，
    顯有不同，可知系爭產品與標準品胜肽碎片質量分布情形不
    同，因此尚難認定系爭產品中含有mcIRBP-19成分。
串聯式質譜分析法原理（出自原證12質譜技術與蛋白質體學研究報告第27頁）  

原證10標準品圖譜  
　　
原證10系爭產品圖譜  
  ④關於原證11之檢驗報告
　❶原告提供委託訴外人光鹽檢測科技股份有限公司（下稱光鹽
    公司）利用UPLC-QTOF（超高壓液相層析-四極棒飛行式質譜
    儀），其檢測原理，原則上與上開液相層析串聯式質譜儀之
    分析原理相同，而光鹽公司以系爭產品為參考品，與胜肽標
    準品（mcIRBP-19）比對，當參考品或標準品通過第一個質
    譜儀時，進行游離化後，以轉換為氣相的帶電離子，可以獲
    得總離子流色譜圖（Total ion chromatogram，簡稱TIC）
    ，可呈現帶電離子之滯留時間與呈現強度，可初步比對參考
    品是否包含有標準品（若參考品與標準品之TIC圖，兩者有
    相同滯留時間之波峰）。而觀諸原證11檢驗報告第5至10頁
    之TIC圖譜（本院卷第374至384頁），其參考品與標準品並
    未有相同滯留時間之波峰，可初步觀察參考品與標準品並不
    相同。
以原證11第5-7頁之TIC為例  ↑參考品未有標準品滯留時間為2.84分鐘之波峰  ↑參考品與標準品並未有相同滯留時間之波峰 
　❷又光鹽公司以系爭產品為參考品，與胜肽標準品（mcIRBP-19
    ）通過四極棒飛行式質譜儀時，會產生碎片離子，透過比對
    質譜圖（質量-電荷比），如原證11檢驗報告之分析結果（
    本院卷第386頁），參考品與胜肽標準品具有相同滯留時間
    之波峰（2.844分鐘），惟與上開圖譜所顯示之兩者並未有
    相同滯留時間之波峰結果有違，可信度已不無疑問；況且，
    胜肽標準品之主要分子量碎片494.5469、541.5856、721.76
    39、1082.1377，然參考品並未有494.5469及1082.1377之主
    要分子量碎片，尚難認定系爭產品（即參考品）包含有胜肽
    標準品（mcIRBP-19）。再者，原證11檢驗報告最終結論僅
    能判斷參考品中含有「疑似」胜肽標準品（mcIRBP-19）物
    質，益徵原證11檢驗報告之分析結果尚無法確認系爭產品必
    定具有胜肽標準品（mcIBRP-19）物質。
原證11結果標準品  
　⑤至原告雖主張：依原證11檢驗報告第11頁，在2.84秒停留時
    間時，質譜儀裂解標準品及系爭產品後，可以得出兩個相同
    之分子片段，分別為541.5856及721.7639，都具有明顯波峰
    ，而在494.5469及1082.1377，雖有驗出，但因為系爭產品
    純度不足，僅含有標準品內十九胜肽胺基酸含量約14.7MG/K
    G，所以在質譜儀器中只能標示有檢驗到該兩個分子量，但
    無法標示其濃度；且依原證12在科學上研究報告，蛋白質或
    胺基酸序列為相同物質，但序列之排序不同時，應由酵素水
    解與質譜儀裂解所測得的分子量會完全不同，而本案被告的
    系爭產品與原告之系爭專利技術十九胜肽，兩者經質譜儀裂
    解後，所取得之碎片分子量相同，故系爭產品落入系爭專利
    之文義範圍等語。而原證12文獻前言部分揭露「近來，幾種
    重要的生物基因體定序計畫陸續完成，蛋白質體學成為後基
    因時代生命科學領域最重要的課題之一，以質譜為主的技術
    平台已成為研究蛋白質體學的主力工具之一。基於蛋白質在
    定性及定量分析上的需求，生物質譜儀器的發展日新月異；
    質譜技術因為能對大量蛋白質進行『快速、靈敏的鑑定及定
    量分析』，因此對蛋白質體學的研究造成革命性的衝擊……」
    （本院卷第484頁），是以，質譜儀技術可針對蛋白進行精
    密分析。惟觀諸原證11檢驗報告第11頁（本院卷第386頁）
    ，可知參考品（即系爭產品）並未有標準品呈現之494.5469
    以及1082.1377之主要分子量碎片，即難認定系爭產品與標
    準品具有相同之胺基酸序列，故前開結果所顯示之參考品未
    有與標準品相同之分子量碎片，當無法只由系爭產品純度不
    足而可作為科學上之合理解釋，況原告亦未提供系爭產品（
    參考品）純度不足而無法為質譜儀所精密分析之證據，故原
    告上開主張即難認可採。另原證12文獻第27頁第4至8行記載
    「每一個蛋白質都有其獨特的序列，酵素水解後其所得到的
    胜肽片段，將因胺基酸組合不同而具有不同質量，這些質量
    分佈將隨著蛋白質不同而具特異性，因此我們可將質譜圖中
    的胜肽質量分佈，以搜尋引擎和電腦資料庫中已知序列的蛋
    白質所對應的胜肽質量作比對，以統計的方式找出『最有可
    能』產生該胜肽質量分佈圖的『蛋白質序列』」（本院卷第490
    頁），惟原告以已知胺基酸序列之胜肽標準品（19個胺基酸
    所組成）與系爭產品（參考品）之活性胜肽進行超高壓液相
    層析-四極棒飛行式質譜儀分析，其所得之主要分子量碎片
    顯有不同，已如上述，故系爭產品（參考品）之活性胜肽與
    標準品即為不同，自然胺基酸序列亦不相同，是原告上開主
    張亦不足採。　
　⑥綜上，原證2、原證10及原證11均無法證明系爭產品包含有系
    爭專利之「一具SEQ ID NO：11所示之胺基酸序列的多胜肽
    」，是以，系爭產品無法為系爭專利請求項1之要件編號1B
    所文義讀取。
　⑶要件編號1C：
    依據原告所提出之中華藥典第七版第1343-1344頁及衛福部
    食藥署所提供之可供食品使用原料彙整一覽表網頁頁面可知
    ，微結晶狀α纖維素可用於製藥與食品領域，應屬「醫藥上
    可接受之載劑」，故系爭產品可為系爭專利請求項1要件編
    號1C所文義讀取，此亦為被告等所不爭執（本院卷第328頁
    ）。
  ⑷綜合上述，系爭產品因無法為系爭專利請求項1之要件編號1B
    所文義讀取，故系爭產品並未落入系爭專利請求項1之專利
    權範圍。　
　㈡被告醫胜公司於網站及系爭產品包裝之介紹中所標示之文字
    ，並無虛偽不實、引人錯誤或侵害原告信譽之情事：
　⒈按事業不得在商品或廣告上，或以其他使公眾得知之方法，
    對於與商品相關而足以影響交易決定之事項，為虛偽不實或
    引人錯誤之表示或表徵；前項所定與商品相關而足以影響交
    易決定之事項，包括商品之價格、數量、品質、內容、製造
    方法、製造日期、有效期限、使用方法、用途、原產地、製
    造者、製造地、加工者、加工地，及其他具有招徠效果之相
    關事項；事業不得為競爭之目的，而陳述或散布足以損害他
    人營業信譽之不實情事；又除本法另有規定者外，事業亦不
    得為其他足以影響交易秩序之欺罔或顯失公平之行為，公平
    交易法第21條第1項、第2項、第24條及第25條分別定有明文
    。次按因故意或過失，不法侵害他人之權利者，負損害賠償
    責任；違反保護他人之法律，致生損害於他人者，負賠償責
    任，但能證明其行為無過失者，不在此限，民法第184條第1
    項前段、第2項亦有明定。
　⒉查被告醫胜公司於其官網及系爭產品包裝之介紹中，固有標
    示「苦瓜胜肽發明人侯○○博士唯一監督製造」、「為市面上
    唯一測定胰島素受體力價的產品」、「唯一苦瓜胜肽含量檢
    驗」、「唯一與侯○○博士持續研發突破，最小活性胜肽，真
    正苦瓜胜肽專利合作。」、「開發出市面上唯一商品--苦瓜
    胜肽PLUS，不販售原料給其他廠商任意組裝複方，目前絕無
    第二家公司有同等產品。」等文字，有系爭產品外包裝及官
    網產品介紹頁面在卷可參（本院卷第110至112頁、第116頁
    ），且為兩造所不爭執（本院卷第325頁）。惟觀諸被告醫
    胜公司與中國醫藥大學簽訂之產學合作契約書及結案報告記
    載「本團隊已應用核心技術，協助及輔導醫胜科技股份有限
    公司苦瓜胜肽及其相關產品的製程及行銷，……。此部分合作
    是因實驗室過往僅有研發之能力，後端所缺乏多種能力，利
    用產學鏈接，擴大包含製造及行銷之能力。以校內專利I588
    153為基礎，……，以研究方式進行製造及行銷……。……此外，
    本團隊已輔導醫胜科技股份有限公司公司的設立，協助架設
    網站（www.Dr-Medpep.com）、產品的設計及行銷。……」，
    且該計畫主持人即為侯○○博士（本院卷第180至187頁），可
    知被告醫胜公司所製造之苦瓜胜肽產品（即系爭產品）係由
    侯○○博士團隊以發明專利第I588153號所協助、輔導其製造
    的；再對照原告與中國醫藥大學簽訂之系爭授權契約所約定
    之內容僅係授權原告實施「具血糖調控功能之多胜肽」（即
    系爭專利）在苦瓜血糖調控保健食品之開發，侯○○博士並應
    將該授權技術資料交付原告，而原告應於合約生效5年內完
    成該授權技術所製造之授權產品上市，實施方式應依原告所
    提出之開發計畫書（本院卷第52至68頁），顯見中國醫藥大
    學、侯○○博士僅係將系爭專利之該等技術資料授權原告實施
    ，原告應自行依所提出之開發計畫書將該授權技術製造成產
    品上市，自與被告醫胜公司係經侯○○博士協助、輔導其製造
    完成者有所不同；再依發明專利I588153號之專利公報（本
    院卷第189頁），可知侯○○博士確為該發明專利之發明人之
    一，且其申請專利範圍即明載「一種多胜肽，……同源性胺基
    酸序列：IVARPPTIG」（即9胜肽）、「係用於與胰島素受體
    結合」、「係用於降血糖、降低醣化血色素及減少糖尿病肝
    腎病變之至少一者」、「一種用於用於降血糖、降低醣化血
    色素及減少糖尿病肝腎病變之一者之醫藥組合物……」，而系
    爭專利公告本則係記載「本發明係關於一種用於調整血糖之
    多胜肽及其用途……所衍生之同源性胺基酸序列：RVRVWVTERG
    IVARPPTIG」（即19胜肽）、「一種降血糖之一藥物組成物
    」（本院卷第406、410、429頁），則系爭產品除降血糖之
    功能外，尚有用於與胰島素受體結合之功能，且系爭產品為
    9胜肽，系爭專利為19胜肽，系爭產品之多胜肽分子量顯較
    系爭專利之19胜肽為小；另被告醫胜公司官網上已有記載其
    苦瓜胜肽產品經SGS檢驗（本院卷第130頁），原告復未舉證
    證明市面上除被告醫胜公司外，尚有其他廠商所製造、販賣
    之苦瓜胜肽亦係經侯○○博士監督製造、測定胰島素受體力價
    或有更小胜肽之產品，亦無證據證明被告醫胜公司之系爭產
    品並未經含量檢驗或有販售原料給其他廠商組裝等，則被告
    醫胜公司於其官網及系爭產品外包裝上標示上開文字，尚難
    認有何虛偽不實、引人錯誤或侵害原告信譽之情事。
　㈢系爭產品既未落入系爭專利請求項1之文義範圍，則被告被告
    醫胜公司所製造、販賣之系爭產品自無侵害原告專利權之之
    情事，且被告醫胜公司於其官網及系爭產品外包裝上所標示
    之上開文字亦無虛偽不實、引人錯誤或侵害原告信譽之情事
    。是以，原告請求被告等應連帶負損害賠償責任，並應連帶
    負擔費用刊登本案判決書及道歉聲明，並請求防止及排除侵
    害等，即屬無據。
六、從而，原告依民法第28條、第184條第1項前段、第2項、第1
    95條第1項、專利法第96條第1至3項、第97條、公司法第23
    條第2項、公平交易法第29條、第30條、第33條之規定，請
    求被告等應連帶賠償原告6,596,618元及法定遲延利息，並
    應連帶負擔費用刊登本案判決書及道歉聲明，以及請求被告
    醫胜公司排除及防止侵害，即為無理由，應予駁回。又原告
    之訴既經駁回，其假執行之聲請即失其依據，應併予駁回。
七、本件事證已臻明確，兩造其餘攻擊防禦方法及所提證據，經
    本院斟酌後，核與判決結果不生影響，爰不另逐一論述，附
    此敘明。　
訴訟費用負擔之依據：智慧財產案件審理法第1條，民事訴訟法
第78條。
中　　華　　民　　國　　111 　年　　6 　　月　　21　　日
                          智慧財產第三庭
                                  法  官　林怡伸
以上正本係照原本作成。
如對本判決上訴，須於判決送達後20日之不變期間內，向本院提
出上訴狀。如委任律師提起上訴者，應一併繳納上訴審裁判費。
中　　華　　民　　國　　111 　年　　6 　　月　　27　　日
                                  書記官　鄭楚君